臺灣新竹地方法院刑事判決
110年度侵訴字第48號
公  訴  人  臺灣新竹地方檢察署檢察官
被      告  魏子杰


指定辯護人  本院公設辯護人周凱珍
上列被告因妨害性自主案件，經檢察官提起公訴（110年度偵字
第7465號），本院判決如下： 
    主  文
甲○○犯乘機性交罪，處有期徒刑壹年拾月。緩刑肆年，緩刑期間
付保護管束，並應於本案判決確定後壹年內向指定之政府機關、
政府機構、行政法人、社區或其他符合公益目的之機構或團體，
提供肆拾小時之義務勞務。
    事  實
一、甲○○之友人徐晟皓於民國110年4月11日下午邀集甲○○、陳彥
    安、代號BF000-A110040號女子（真實姓名年籍資料詳卷，
    下稱A女）、某真實姓名年籍不詳之女子相聚聯誼，同日晚
    上9時許，至新竹縣○○市○○○路00號風城路邊烤肉店聚餐喝酒
    ，席間共飲用啤酒6,000ml(除徐晟皓以外，其餘4人均有飲
    用)。嗣於110年4月12日0時許，由徐晟皓駕車搭載陳彥安、
    甲○○及A女，自該烤肉店停車場出發，於同日凌晨1時許，抵
    達A女位於新竹市興學街住處附近，A女下車步行欲返回住處
    ，因受酒醉狀態之影響，一時無法尋到住處，甲○○遂下車陪
    同A女，迨進入A女住處，甲○○見A女因飲酒後呈現強烈頭暈
    及全身無力之狀態，竟萌乘機性交之犯意，利用A女不能抗
    拒之情形，褪下A女全身衣褲，並以其陰莖插入A女陰道內，
    對A女乘機性交得逞。A女於清醒後發覺有異報警處理，始循
    線查悉上情。
二、案經Ａ女訴由新竹市警察局移送臺灣新竹地方檢察署檢察官
    偵查起訴。
    理  由
壹、程序部分：
    按被告以外之人於審判外之言詞或書面陳述，除法律有規定
    者外，不得作為證據，刑事訴訟法第159條第1項固有明文；
    惟被告以外之人於審判外之陳述，雖不符同法第159條之1至
    之4規定，而經當事人於審判程序同意作為證據，法院審酌
    該言詞陳述或書面陳述作成時之情況，認為適當者，亦得為
    證據。又當事人、代理人或辯護人於法院調查證據時，知有
    第159條第1項不得為證據之情形，而未於言詞辯論終結前聲
    明異議者，視為有前項之同意，同法第159條之5亦定有明文
    。本件被告甲○○及其辯護人於本院審判程序中，對於本案相
    關證人於警詢、偵訊時之證述暨其他相關具傳聞性質之證據
    資料之證據能力，均表示無意見，且迄於言詞辯論終結前亦
    未聲明異議，本院審酌本案證人之陳述及證據資料作成時之
    情況，核無違法取證或其他瑕疵，認為以之作為證據為適當
    ，是依刑事訴訟法第159條之5規定，前述證人於審判外之陳
    述及相關證據資料，自均得作為證據。
貳、實體部分： 
  一、認定犯罪事實所根據的證據及理由：
      上揭事實，業據被告於本院準備程序及審理時坦承不諱（
      見本院卷第27至32頁、第57至66頁），核與證人A女於警
      詢及偵訊時之證述情節大致相符（見110年度偵字第7465
      號卷【下稱偵卷】第7至10頁、第66至72頁），且經證人
      徐晟皓、陳彥安分別於警詢及偵訊時證述綦詳（見偵卷第
      15至19頁、第78至82頁、第87至88頁），並有案發地點及
      現場照片、通訊軟體對話紀錄截圖、臺灣新竹地方檢察署
      勘驗筆錄、性侵害案件驗證同意書、疑似性侵害案件證物
      採集單、受理疑似性侵害事件驗傷診斷書各1份附卷可憑
      （見偵卷第20至23頁、第29至32頁、第118至122頁）。綜
      上，足以認定被告前開自白確與事實相符，是本案事證明
      確，被告所為前揭犯行堪以認定，應依法論科。
  二、論罪科刑：
（一）按對於男女利用其精神、身體障礙、心智缺陷或其他相類
      之情形，不能或不知抗拒而為性交者，為乘機性交罪，刑
      法第225條第1項定有明文。所謂相類之情形，係指被害人
      雖非精神、身體障礙、心智缺陷，但受性交時，因昏暈、
      酣眠、泥醉等相類之情形，致無同意性交之理解，或無抗
      拒性交之能力而言（最高法院73年度台上字第2526號、96
      年度台上字第4376號判決意旨參照）。次按，刑法第221
      條第1項之強制性交罪與同法第225條第1項之乘機性交罪
      ，其主要區別在於犯人是否施用強制力及被害人不能抗拒
      之原因如何造成，為其判別之標準。如被害人不能抗拒之
      原因，為犯人所故意造成者，應成立強制性交罪，如被害
      人不能抗拒之原因，非出於犯人所為，且無共犯關係之情
      形，僅於被害人心神喪失或其他相類之情形不能抗拒時，
      犯人乘此時機以行性交行為者，則應依乘機性交罪論處（
      最高法院71年台上字第1562號判例意旨參照）。本案被告
      係乘證人A女飲酒後呈現強烈頭暈及全身無力狀態之時，
      為上開性交行為，而證人A女不能抗拒之情形，係其自行
      飲酒所致，並非被告以故意行為造成。是核被告所為，係
      犯刑法第225條第1項之乘機性交罪。
（二）按法院於面對不分犯罪情節如何，概以重刑為法定刑者，
      於有情輕法重之情形時，在裁判時本有刑法第59條酌量減
      輕其刑規定之適用，以避免過嚴之刑罰（司法院大法官會
      議釋字第263號解釋意旨參照），亦即法院為避免刑罰過
      於嚴苛，於情輕法重之情況下，應合目的性裁量而有適用
      刑法第59條酌量減輕被告刑度之義務。又刑法第59條規定
      犯罪之情狀顯可憫恕者，得酌量減輕其刑，其所謂「犯罪
      之情狀」，與同法第57條規定科刑時應審酌之一切情狀，
      並非有截然不同之領域，於裁判上酌減其刑時，應就犯罪
      一切情狀（包括第57條所列舉之10款事項），予以全盤考
      量，審酌其犯罪有無顯可憫恕之事由，即有無特殊之原因
      與環境，在客觀上足以引起一般同情，以及宣告法定最低
      度刑，是否猶嫌過重等等，資為判斷，且適用刑法第59條
      酌量減輕其刑時，並不排除同法第57條所列舉10款事由之
      審酌（最高法院70年度第6次刑事庭會議決議、95年度台
      上字第6157號、100年度台上字第2855號、第3301號判決
      意旨參照）。另按，乘機性交之人，其原因動機各人不一
      ，犯罪情節未必盡同，其行為所造成危害社會之程度自屬
      有異，法律科處此類犯罪，所設之法定最低本刑卻同為3
      年以上有期徒刑，不可謂不重。於此情形，倘依其情狀處
      以相當之有期徒刑，即足以懲儆，並可達防衛社會之目的
      者，自非不可依客觀之犯行與主觀之惡性二者加以考量其
      情狀，是否有可憫恕之處，適用刑法第59條之規定酌量減
      輕其刑，期使個案裁判之量刑，能斟酌至當，符合比例原
      則。查被告未曾有任何刑事前科紀錄，素行尚稱良好，顯
      非惡性重大之人，又被告以上揭方式對證人A女為乘機性
      交之犯行，雖有不當，然考量其所為要與其他加諸暴力強
      制或脅迫、恐嚇、催眠術手段等情節有別，另被告已與證
      人A女達成和解，證人A女亦表達不追究願意原諒被告之意
      ，再衡酌被告業已對自己被疑為犯罪之事實自白，態度良
      好，對於刑事妥速審判法所要求之促進訴訟功能頗有助益
      ，是本院認被告犯罪情節與其所犯法定刑相較，實有「情
      輕法重」之憾，另參照司法院大法官會議釋字第263號解
      釋之意旨，並依被告客觀之犯行與主觀之惡性二者加以考
      量，本院審酌再三，認客觀上足以引起社會上一般人之同
      情，顯有堪資憫恕之處，因而認縱處以法定最低刑度猶嫌
      過重，爰依刑法第59條之規定，就被告所為乘機性交之犯
      行，酌量減輕其刑。
（三）爰審酌被告為滿足一己之私慾，竟利用證人A女飲酒後呈
      現強烈頭暈及全身無力狀態不能抗拒之時乘機為性交，顯
      不尊重他人之性自主決定權及身體控制權，所為造成證人
      A女身心不可抹滅之傷痛，影響證人A女之人格發展及健全
      心理，亦破壞男女正常交往之常態及社會善良風氣，殊值
      譴責，惟念被告犯後終能坦承犯行，尚知悔悟，且與證人
      A女達成和解，證人A女亦表達不追究願意原諒被告之意，
      兼衡被告有配管、餐飲之工作經歷，暨其犯罪之動機、目
      的、手段、品行、生活狀況（警詢自陳家庭經濟狀況為小
      康）、智識程度為高中畢業等一切情狀，量處如主文所示
      之刑，以資懲儆。
（四）被告未曾因故意犯罪受有期徒刑以上刑之宣告，有臺灣高
      等法院被告前案紀錄表1份在卷足按，其因一時失慮致罹
      刑章，於本院準備程序及審理時均坦承犯行，並與證人A
      女達成和解，堪認頗有悔意，經此次偵審程序，當知所警
      惕，信無再犯之虞，復考量證人A女於本院準備程序時陳
      明：我同意給予被告緩刑自新的機會等語（見本院卷第31
      頁），是本院認被告本件所受宣告之刑，以暫不執行為適
      當，爰依刑法第74條第1項第1款之規定，併予宣告緩刑4
      年，以勵自新。然被告上開乘機性交犯行對於被害人之身
      心造成一定程度之負面影響，為具體使被告得確切知悉其
      所為之負面影響，促使其日後知曉尊重女性之身體自主權
      ，更加重視法規範秩序、強化法治觀念，敦促被告確實惕
      勵改過，並使被告能以義務勞動方式彌補其犯罪所生損害
      等考量，本院認應課予一定條件之緩刑負擔，令其能從中
      深切記取教訓，並督促時時警惕，爰併依刑法第74條第2
      項第5款之規定，諭知被告於判決確定後1年內，向執行檢
      察官指定之政府機關、政府機構、行政法人、社區或其他
      符合公益目的之機構或團體，提供40小時之義務勞務，以
      期符合本件緩刑目的（若被告不履行負擔，且情節重大足
      認原宣告之緩刑難收其預期效果，而有執行刑罰之必要者
      ，依刑法第75條之1第1項第4款之規定，得撤銷其宣告）
      ，另被告所犯乘機性交罪，係刑法第91條之1所列之罪，
      爰併依刑法第93條第1項第1款、第2款之規定，宣告於緩
      刑期間付保護管束，俾由地方檢察署之觀護人予以適當之
      督促，以觀後效。
據上論斷，應依刑事訴訟法第299條第1項前段，刑法第225條第1
項、第59條、第74條第1項第1款、第2項第5款、第93條第1項第1
款、第2款，判決如主文。
本案經檢察官邱志平提起公訴，檢察官葉益發到庭執行職務。
中　　華　　民　　國　　110 　年　　12　　月　　28　　日
              刑事第七庭審判長法  官  馮俊郎
                              法  官  王榮賓
                              法  官  王子謙
如不服本判決應於收受本判決後20日內向本院提出上訴書狀，上
訴書狀應敘述具體理由。上訴書狀未敘述上訴理由者，應於上訴
期間屆滿後20日內補提理由書狀於本院（均須按他造當事人之人
數附繕本）「切勿逕送上級法院」。
以上正本證明與原本無異。
中　　華　　民　　國　　110 　年　　12　　月　　28　　日
                              書記官  廖宜君  
附錄本案論罪科刑法條全文：
刑法第225條
對於男女利用其精神、身體障礙、心智缺陷或其他相類之情形，
不能或不知抗拒而為性交者，處三年以上十年以下有期徒刑。
對於男女利用其精神、身體障礙、心智缺陷或其他相類之情形，
不能或不知抗拒而為猥褻之行為者，處六月以上五年以下有期徒
刑。
第一項之未遂犯罰之。